【裁判字號】    95,上更(一),91
【裁判日期】    950628
【裁判案由】    殺人等
【裁判全文】
臺灣高等法院臺中分院刑事判決      95年度上更(一)字第91號
上  訴  人  臺灣苗栗地方法院檢察署檢察官
上  訴  人
即  被  告  戊○○
指定辯護人  汪紹銘  律師
上  訴  人
即  被  告  乙○○
指定辯護人  徐盛國  律師
上  訴  人
即  被  告  丙○○
                  （現另案於臺灣臺北監獄臺北分監執行中）
            甲○○
                      3 樓
前二人共同
指定辯護人  林基豐  律師
上列上訴人等因被告等殺人等案件，不服臺灣苗栗地方法院88年
度重訴字第4號中華民國93年9月29日第一審判決（起訴案號：臺
灣苗栗地方法院檢察署88年度偵字第1932號、第1939號、第2016
號），提起上訴，經最高法院第一次發回更審，本院判決如下：
    主  文
原判決撤銷。
戊○○共同未經許可，持有制式手槍，處有期徒刑拾年，併科罰
金新台幣拾萬元，罰金如易服勞役，以參佰元折算壹日。扣案德
製口徑九ｍｍ半自動手槍壹支（槍枝編號0000000000
含彈匣壹個）、九ｍｍ製式子彈貳顆（原扣案伍顆，其中參顆業
經試射，剩餘貳顆），均沒收。
乙○○共同未經許可，持有制式手槍，處有期徒刑捌年，併科罰
金新台幣拾萬元，罰金如易服勞役，以參佰元折算壹日。扣案德
製口徑九ｍｍ半自動手槍壹支（槍枝編號0000000000
含彈匣壹個）、九ｍｍ製式子彈貳顆（原扣案伍顆，其中參顆業
經試射，剩餘貳顆），均沒收。
丙○○共同未經許可，持有制式手槍，累犯，處有期徒刑捌年，
併科罰金新台幣拾萬元，罰金如易服勞役，以參佰元折算壹日。
扣案德製口徑九ｍｍ半自動手槍壹支（槍枝編號0000000
000含彈匣壹個）、九ｍｍ製式子彈貳顆（原扣案五顆，其中
參顆業經試射，剩餘貳顆），均沒收。
甲○○共同未經許可，持有制式手槍，處有期徒刑陸年，併科罰
金新台幣拾萬元，罰金如易服勞役，以參佰元折算壹日。扣案德
製口徑九ｍｍ半自動手槍壹支（槍枝編號0000000000
含彈匣壹個）、九ｍｍ製式子彈伍顆（原扣案五顆，其中參顆業
經試射，剩餘貳顆），均沒收。
    事  實
一、林政忠（綽號阿忠，業經通緝，另行審結）有盜匪前科，丙○○（綽號阿貓）有強盜前科，並曾於民國（下同）八十二
    年間因違反麻醉藥品管理條例及藥事法案件，經法院判處應
    執行有期徒刑五月，於八十八年二月十九日執行完畢。緣戊○○於八十八年三月中旬間，經友人李基隆介紹而與任職台
    北市萬華區加州夜總會總務主任之乙○○認識，嗣後並曾至
    該夜總會消費數次。八十八年三月二十五日晚上，戊○○因
    經己○○等人設計至苗栗縣頭份鎮某處酒店詐賭，除所攜現
    款新台幣（下同）三十萬元盡皆賭輸外，另積欠己○○一百
    萬元賭債，並被迫在現場簽立面額一百萬元之本票交予己○○，雙方並約定同月二十八日在苗栗縣頭份鎮○○路九四二
    號一樓之「米堤咖啡館」內交付現金。惟因戊○○未能即時
    籌措現金，於三月二十八日在米堤咖啡館，己○○遂當場撕
    毀戊○○所交付之本票，並對其恫稱三月三十一日要看到現
    金一百萬元等語。戊○○遂於當晚至加州夜總會向乙○○籌
    措現金，惟乙○○向其表示並無錢可借事後並即告知李基隆
    ，李基隆經向戊○○詢問後得知上情，遂於三月三十日夜間
    會同戊○○至加州夜總會與乙○○情商解決之道，迄翌（三
    十一）日凌晨一時許，因戊○○對乙○○表示若能順利解決
    ，則願以相當金額作為酬謝，乙○○遂即找來在該夜總會圍
    事之林政忠及丙○○二人，並對二人表示該事情解決後必有
    酬勞。乙○○、戊○○、丙○○及林政忠等四人遂約定當日
    下午十六時，在加州夜總會樓下之咖啡店內會面，由林政忠
    與戊○○、丙○○共同至苗栗縣頭份鎮解決賭債問題，戊○○遂與己○○等人約定於三月三十一日十八時在米堤咖啡館
    見面。同日中午林政忠、丙○○二人另對同在該店圍勢之甲○○表示解決後可收取酬勞，甲○○遂答應參與問題之解決
    。同日十六時許林政忠攜帶具殺傷力之制式德製半自動九０
    手槍一把（槍枝編號0000000000）、子彈數顆與
    丙○○、甲○○三人，搭乘由戊○○所駕駛李基隆之妻所有
    Ｗ七─０二０九號自小客車至苗栗縣頭份鎮，乙○○知悉林
    政忠持有上開槍彈而與之有共同持有之犯意聯絡，約定事畢
    後，全員仍回到加州夜總會集合，同日十七時許己○○以行
    動電話與戊○○確定時間後，即與其妻姚麗華、妻舅姚武成
    及友人謝文振等人共同在米堤咖啡館內等候，而該店另有不
    知情之顧客張曉倩及其母曾美妹在該店內側位置用餐。戊○○於十八時左右駕車至頭份後，先行經苗栗縣頭份鎮○○路
    在外觀望並告知林政忠、丙○○及甲○○等人米堤咖啡館地
    點所在，發現咖啡館外有多名不明年輕人徘徊，行跡可疑，
    戊○○等四人因擔心對方人多勢眾，遭遇不測，臨時決定不
    與己○○見面會商，而由林政忠攜帶上開槍彈前往咖啡館見
    機處理，戊○○、丙○○、甲○○於斯時起，共同與林政忠
    有持有上開槍彈之犯意聯絡，隨後在苗栗縣頭份鎮○○路與
    中華路口，由丙○○與林政忠下車自行僱車前往，戊○○即
    駕車搭載甲○○先行返回台北等候。而林政忠下車後即自行
    至苗栗縣中華路台灣省公路局車站前招攬車號Ｖ八─０二三
    號計程車一部，搭乘該計程車返回中華路與仁愛路口搭載丙○○，嗣後令計程車停在中華路米堤咖啡館前方數十公尺處
    路旁後，由丙○○留在計程車上準備接應，林政忠竟另行起
    意，自行下車步行至米堤咖啡館玻璃大門外，取出手槍持於
    胸前，謝文振因恰坐於面對外側位置，見狀起身欲逃，詎林
    政忠隨即射擊並擊中謝文振左大腿，坐在內側之張曉倩因聽
    聞槍聲，於座位上轉身之際，林政忠所射擊之第二槍因擦及
    前方桌面彈跳而射入張曉倩左側胸腔直至右側胸前皮膚下方
    ，第三槍雖亦射向謝文振方向惟未擊中，林政忠隨即將槍枝
    藏置衣下，步行至計程車停放處，與丙○○共搭前開計程車
    離去，嗣為逃避警方追查遂令計程車停在中山高速公路頭份
    交流道附近下車後，丙○○給付一百元車資予司機，林政忠
    則囑咐司機若有人追問則答稱未見過二人等語，林政忠等二
    人方另行獨自僱車返回台北。謝文振與張曉倩二人則經送醫
    急救後，謝文振因左後大腿槍傷、左股動脈、靜脈破裂、低
    血容性休克不治死亡，張曉倩則左側背部槍傷、左肺心臟槍
    傷出血、左側氣血胸不治死亡。戊○○、甲○○、丙○○、
    林政忠等人則陸續依約返回加州夜總會Ａ８包廂內與乙○○
    見面，林政忠告知在米堤咖啡館開槍之事，其後丙○○、林
    政忠等人並透過乙○○向戊○○索取佣金未果。林政忠則於
    翌日（四月一日）潛逃至澳門，嗣經警在Ｖ八─０二三號計
    程車上比對出丙○○指紋後，陸續由台北縣警察局土城分局
    查獲丙○○、台北市萬華分局查獲甲○○及戊○○，並於四
    月十三日在台北市○○街小台北賓館樓下鐵皮屋查扣前開具
    殺傷力之制式德製半自動九○手槍一把及九MM制式子彈五顆
    。
二、案經苗栗縣警察局頭份分局報請台灣苗栗地方法院檢察署檢
    察官相驗後偵查起訴
    理  由
一、按被告以外之人於審判外之陳述，雖不符刑事訴訟法第159
    條之1、159條之2、159條之3、159條之4等規定，而經當事
    人於審判程序同意作為證據，法院審酌該言詞陳述或書面陳
    述作成時之情況，認為適當者，亦得為證據。當事人、代理
    人或辯護人於法院調查證據時，知有第159條第1項不得為證
    據之情形，而未於言詞辯論終結前聲明異議者，視為有前項
    之同意，刑事訴訟法第159條之5定有明文。本件被告等及指
    定辯護人等於本院審理時，就下列證人李安朋、徐銘文、李
    基隆、曾美妹、姚麗華、姚武承、李國賢、劉瓊如等人於審
    判外之陳述部分，未就其證據能力聲明異議，本院審酌該言
    詞陳述作成時之情況，並查無其他不法之情狀，足認為得為
    本案之證據，依刑事訴訟法第159條之5之規定，有證據能力
    。又，司法院大法官會議以釋字第五八二號解釋雖認：共同
    被告對其他共同被告之案件而言，為被告以外之第三人，本
    質上屬於證人，原則上應具結並透過交互詰問後才有證據能
    力。而此係被告對於其他共同被告之不利於己之供述予以爭
    執而言。若共同被告作為證人，其於警詢之陳述依刑事訴訟
    法第一百五十九條之二及之三的規定，是得作為證據；然本
    件被告戊○○、乙○○、丙○○及甲○○於前審及本院審理
    時均表示同意本院引用卷內之供述證據作為證據，且被告四
    人並無互就其他被告之供証有所爭執，況被告四人並均因恐
    陷於自罪而拒絕為証人，自為放棄交互詰問証人之權利，是
    依同法第一百五十九條之五之規定，卷內所有之供述證據應
    具有證據能力，均合先敘明。
二、訊據被告戊○○、丙○○、甲○○、乙○○均否認前開持有
    槍彈犯行，均辯稱：扣案槍彈係共犯林政忠所持有，且係林
    政忠一人持二十萬元及上開槍彈前往米堤咖啡館，處理賭債
    糾紛，對其持有槍彈及殺害被害人之事，事前均不知情，自
    無犯意聯絡云云。
三、本院查：
  (一)被告等四人就案發原因及過程之供述證據
  (1)被告戊○○於八十八年四月十日警詢時供稱：「八十八年三
    月三十日凌晨我和李基隆、乙○○三人在加州舞廳喝酒時，
    李基隆向乙○○談及說我被苗栗頭份一位綽號『菜包』之男
    子詐賭積欠一百萬元賭債，而乙○○說他有朋友可以幫忙解
    決，當場聯絡林政忠來一起喝酒，商談此事，林政忠立即表
    示要幫忙處理此事，所以就約定前往苗栗」「我是透過乙○○介紹認識林政忠的，林政忠說賭債的事情交由他處理，於
    是於八十八年三月三十一日下午十六時許透過乙○○約林政
    忠、丙○○、甲○○等人由我駕載林政忠、丙○○、甲○○
    前來苗栗頭份解決債務問題」「當天我開李基隆太太李黃麗
    如所有之Ｗ７－０２０９深藍色馬自達自小客車自台北市○○街一家咖啡館店前，我開車駕駛座旁坐林政忠（阿忠）後
    座坐甲○○、丙○○二人到苗栗頭份鎮」「八十八年三月三
    十一日下午十六時我載林政忠、甲○○、丙○○，由我駕駛
    Ｗ７－０２０９深藍色馬自達自小客車自台北市○○街一家
    咖啡館前出發，至頭份解決債務問題，一路上綽號『菜包』
    之男子一直與我聯絡問我人在何處，並約在頭份鎮米堤咖啡
    館見面，約十八時十分許，我們到達頭份自強路與中華路口
    之交流道加油站後，就到米堤咖啡館前，因看見門口有很多
    年輕人，我們怕會出事，林政忠向我說先開車離開，我開車
    到中華路與仁愛路林政忠叫我停車，並叫我和甲○○先離開
    回台北等他，而後林政忠、丙○○隨即下車，我就開車往新
    竹方向開去，在新竹竹南交界的全國加油站前約十八時三十
    許被竹南分局警方攔下，於十八時四十分開一張未帶駕照及
    行照的違規單，我就回台北了」「（問：林政忠、丙○○為
    何要在中華路與仁愛路口下車？）答：因為林政忠看見綽號
    『菜包』的叫很多人在米堤外頭等，怕我會被押走，所以叫
    我先離開，由他和丙○○出面處理債務問題，我當時把新台
    幣二十萬元交由林政忠前往處理債務問題」「（問：林政忠
    、丙○○在米堤開槍殺人後你有無和他們見面？）答：有於
    八十八年三月三十一日約二十一時許在台北市加州舞廳見面
    ，當時在場的依序有：乙○○、林政忠先在場，後來我和甲○○才進入約三分鐘後丙○○進來約甲○○回去洗澡，而林
    政忠亦表示要回去洗澡，丙○○、甲○○先行離開約二十秒
    ，林政忠亦離去」「（問：你們在見面時有無談論林政忠開
    槍殺人之事？）答：林政忠並未告訴我有開槍殺人乙案，只
    對我說我的債務已經解決完了，以後不會有事了，等丙○○
    和林政忠、甲○○離開時我和乙○○二人在喝酒中看見新聞
    快報才知道林政忠在頭份鎮米堤咖啡館開槍殺人」「我曾說
    該賭債能夠以四十萬元解決的話，剩下的六十萬我可以拿出
    來消費大家喝酒，我也甘願等話語」「（問：你和林政忠等
    人至苗栗頭份解決債務時乙○○是否知情？）答：乙○○他
    知道，而且是乙○○聯絡林政忠等人的」「乙○○有向我索
    取林政忠逃亡費用，但我拒絕並說我並沒有要林政忠開槍殺
    人，只是解決債務問題」「我有告訴林政忠『菜包』在米堤
    咖啡館，當時我開車經過米堤咖啡館時有說『沒有錯是這一
    家』」等語。
  (2)被告乙○○於八十八年四月二日警詢時供稱：「因戊○○與
    頭份綽號『菜包』有賭博債務，戊○○尚欠『菜包』一百萬
    元，當初先開立一張本票，所以他們先拿現金二十萬元至頭
    份處理債務」「（問：戊○○等人至頭份處理債務，發生何
    事？）答：發生何事我不清楚，戊○○等人於八十八年三月
    三十一日晚上七至八時又回到我店內，當時林政忠告訴我說
    他開了三槍，大約十五分鐘光景他們說累了，全部都離開，
    只留下戊○○一人」「（問：戊○○有無告訴你其他事情？
    ）答：戊○○到達現場附近可能因交通違規大牌被吊扣，當
    時電視報導頭份鎮槍擊案死了二人，你心情不好也不知道如
    何處理」「（問：林政忠、丙○○、甲○○及你替戊○○處
    理賭債有何代價，準備如何處理？）答：準備以現金四十萬
    元以內來處理賭債，餘六十萬元分給大家或喝酒皆無所謂」
    等語；再於八十八年四月三日檢察官偵查訊問時供稱：「（
    問：戊○○何人介紹？）答：李基隆，於一個月前在加州夜
    總會（李基隆帶往）他去純消費，事後前三日（三月二十八
    日）他有再來夜總會說被詐賭一百三十萬元，希望有人出面
    讓賭債降低，希望貸得金額四十萬以內讓我們去講（他已先
    輸了四十萬元現金），剩下六十萬元看阿忠如何處理，當時
    我及阿忠、『貓仔』（丙○○）一起與他談，李基隆在另外
    一旁喝酒，沒介入」「（問：案發當日（３月３１）下午有
    無與其見面？）答：有，在公司（加州夜總會）有阿忠、戊○○在場，『貓仔』『水蛙』（甲○○）也有在公司」「他
    們是自公司出發」「是交代圓滿解決，事主有帶二十萬元」
    「（問：事後他又回公司？）答：有。回來聽阿忠說他們開
    了三槍，沒多久他們說累了，要回去休息，是後來看到新聞
    才知道打死人」等語；再於八十八年四月七日警詢時供稱：
    「是林政忠親口對我說他在苗栗縣頭份鎮開了三槍」「（問
    ：林政忠是何時告訴你開槍的事？）答：是八十八年三月三
    十一日十九時或二十時許在我所服務之台北市○○路○段九
    十號四樓（加州夜總會）內Ａ８包廂內跟我說的」「因為我
    介紹林政忠和戊○○認識，所以我請林政忠幫忙處理戊○○
    一些債務上問題，然後林政忠又再找丙○○和甲○○二人幫
    忙到苗栗縣頭份鎮幫忙處理戊○○的債務問題，並於八十八
    年三月三十一日下午四、五點戊○○、丙○○、林政忠、甲○○等由台北到苗栗縣頭份鎮處理債務直到當天晚上十九時
    至二十時許林政忠才跟我說有開槍，而且開了三槍我才知道
    的」「於八十八年三月三十一日凌晨一時許由我介紹林政忠
    和戊○○認識在Ａ２３包廂內介紹林政忠和戊○○認識並且
    商量如何到苗栗縣解決債務問題」「戊○○說如果債務解決
    就會變賣手上的股票拿現金新台幣六十萬元給林政忠處理，
    再由林政忠將錢分給有幫忙處理債務的人，佣金多少我不知
    道」「因為戊○○跟我說他和苗栗縣頭份鎮綽號『菜包』的
    男子有賭債上問題，剛好林政忠在我那邊，我就和戊○○說
    我有朋友可以幫忙處理，於是就介紹林政忠給戊○○認識」
    「（問：林政忠在苗栗縣頭份鎮開槍殺人後，你們是否有收
    到戊○○所付給你們的佣金？）答：沒有，於四月一日二十
    時丙○○打電話給公司問說佣金如何，我說戊○○並未拿錢
    過來，所以錢還沒有辦法分出來」「（林政忠開槍殺人後）
    於八十八年三月三十一日二十時許在台北市加州夜總會Ａ８
    包廂內見面，內有我、戊○○、甲○○、丙○○、林政忠五
    人，林政忠有跟我們說他在苗栗縣頭份鎮開了三槍之後，甲○○、丙○○、林政忠三人說很累要回去睡覺，就離開了，
    只剩下我和戊○○在包廂內看電視並看見電視有播送苗栗縣
    頭份鎮所發生之槍擊案才知道出事了，在包廂戊○○和我談
    如何解決他欠我們公司的酒錢等事情，一直到四月一日凌晨
    才離去」等語。
  (3)被告丙○○於八十八年四月二日警詢時供稱：「因我公司『
    加州夜總會』同事『吳主任』（綽號『大同）之人於案發前
    一晚（即八十八年三月三十一日凌晨一時許）介紹當時在本
    公司Ａ２３包廂消費之客人給我認識，包廂內有吳主任的表
    弟及該件槍擊案涉案人（開槍者）。吳主任跟我說其表弟與
    人有債務問題，希望我幫他處理。我便問他是何種債務問題
    ，他告訴我，我陪同他們一起前往便知道。我也就不方便再
    繼續問下去，反正他跟我說該債務處理完後會給我一筆佣金
    （但並未說清楚金額數目多寡），我便同他們三人在包廂內
    飲酒，席間吳主任約我於八十八年三月三十一日下午在公司
    內等他表弟開車載我，我索性在公司包廂內睡覺等他表弟來
    ，當天約下午十六時許，吳主任便通知我他表弟來了，隨後
    我就上了他表弟所駕駛類似深藍色自小客車並坐後座位置，
    當時開槍者坐在駕駛座旁位置，我問他們二人要去哪裡，他
    們告訴我要去新竹，我就在後座睡覺，當車行至苗栗縣頭份
    鎮時，開槍之人先行下車離去，車子繼續行駛約五分鐘路程
    就到達案發之現場『米堤咖啡館』前約一百公尺處停車，吳
    主任表弟便叫我下車，在該處等開槍之人，然後開車離去，
    我約莫在該處等候約十五分鐘左右，開槍之人便搭乘一部計
    程車前來，開槍之人下車，告訴我坐上計程車後座等他，他
    馬上就回來，隨後便在往『米堤咖啡館』前行進，約三至五
    分鐘後我便聽到三聲類似鞭炮聲，約過三至五分鐘開槍之人
    便上車叫該計程車司機往北二高方向行駛，約行駛五至十分
    鐘開槍者便向司機說要下車，我們按人下車後，開槍之人便
    向我說先回台北再講，然後各自攔下一部計程車離開」「因
    距離太遠，我無法看見，只聽見『砰！砰！砰！』聲音，當
    時以為有人在放鞭炮，並不知道是開槍的聲音」「．．後來
    我們各自搭計程車回公司，『阿忠』和我在Ａ８包廂內，阿
    忠才從衣服取出一把黑色九○手槍，拉一下槍機，一顆子彈
    掉出來，他撿起來將子彈裝回彈匣內，再將槍放回衣服內，
    二人繼續看電視，後來吳主任的表弟過來，他與『阿忠』談
    什麼事情我不清楚，最後我離開公司搭乘計程車回家，阿忠
    也跟在我後面，離開前吳主任的表弟告訴我找吳主任就可找
    到他」「．．吳主任表弟只有告訴我有關佣金金錢款項叫我
    找吳主任處理」「（問：你所得之佣金多少？）答：我不知
    道，因吳主任尚未拿佣金給我」「（綽號『水蛙』之甲○○
    ）是我公司的同事，負責看公司辦公室」「（問：林政忠是
    持何種槍械殺人？）答：是制式黑色九○手槍，子彈幾發我
    就不清楚了」等語。再於同年月三日檢察官偵查訊問時供稱
    ：「是三月三十一日凌晨在加州夜總會包廂，當時戊○○、
    林政忠、乙○○我等人在場，還有一位我不認識，共五人在
    場」「當時戊○○透過乙○○向我說有些債務叫我幫忙處理
    ，乙○○叫我與林政忠一起去處理，會有有一些佣金」「戊○○載我及林政忠水蛙等人去，林政忠坐前面，我與水蛙坐
    後面，戊○○自己開車，『水蛙』是在台北市○○路加州夜
    總會上車，我也是在該處上車，我們下午四點多出發」「（
    問：槍何人帶去？）答：「是『阿忠』帶去的」「是戊○○
    叫我下車的，我下車時『阿忠』已下車叫計程車，『阿忠』
    是在頭份下車、路名我不知道，．．」「『大同』說有佣金
    ，但未說有多少」「（問：後來你有無看到該槍？）答：有
    的，在夜總會有看到，我們回去已經是在晚上八點多，當時
    手槍內還有子彈」「（問：你們有無約好回夜總會？）答：
    戊○○近晚上九點回到公司，阿忠比我早一點回去，我晚一
    點回去，阿忠進去把他槍膛內之另一顆子彈退出去，他是把
    槍插在腰際」等語。另於同年月六日警詢時供稱：「是我公
    司內的乙○○所策動我和林政忠、甲○○三人跟著戊○○前
    來頭份鎮解決債務問題」「是乙○○要我和林政忠幫戊○○
    解決債務問題並於事後有佣金可拿，而甲○○是當天案發時
    之前才一起加入的」「八十八年三月三十一日凌晨戊○○到
    我公司喝酒並找乙○○一起喝酒，乙○○介紹林政忠和我給
    戊○○認識並商談由我和林政忠幫戊○○解決債務問題，之
    後我就離開到中午十二時許林政忠直接跟我說下午要到苗栗
    收帳，叫我就在公司包廂內睡覺（Ａ１５包廂），一直到十
    六時許甲○○叫我起床說要出發收帳了，我就上車由戊○○
    開車，林政忠坐在駕駛座，我和甲○○則坐在後座就一路南
    下到頭份鎮由林政忠先下車（位置不詳），再把我載到頭份
    鎮○○路與仁愛路口把我留下來，戊○○叫我等林政忠過來
    接我，後就和甲○○離去，約十分鐘後林政忠就坐一部計程
    車過來載，並下車叫我上車坐在後座，林政忠並叫我在車上
    等他，就往米堤咖啡館方向走去，約有三分鐘我就聽見槍聲
    ，共有三聲，沒有多久，約三分鐘後林政忠又回到車上坐在
    後座，與我同坐後座，叫計程車司機開車離開到頭份交流道
    附近，我就和林政忠一起下車，我和林政忠自頭份交流道各
    自攔車回家，林政忠要走前，有向我說什麼事情回台北再說
    ，並於當天二十時三十分許，我和林政忠再度碰面於本公司
    Ａ８包廂，林政忠拿出槍來退彈後並將彈匣上好，插在腰際
    ，我就先行離開包廂上廁所，等我回來包廂時戊○○已經在
    包廂內和林政忠談事情，隨後乙○○亦進入包廂內，我向戊○○要佣金，結果戊○○說他不會跑走，有何事找乙○○就
    找的到他，我就說我要上班要趕回去洗澡，出了包廂林政忠
    亦跟著離開包廂跟我一起離開公司各自攔車離開」「於第二
    天八十八年四月一日上午十時許我遇到乙○○並問他佣金的
    事情，乙○○跟我說戊○○還沒有拿錢過來，沒多久我就離
    開公司了」「於八十八年三月三十一日凌晨兩點左右在我服
    務之加州夜總會內Ａ２３包廂戊○○、乙○○、林政忠和不
    知名男子一名商議前往苗栗處理戊○○債務問題，乙○○並
    問我是否要前往處理，我問乙○○是否有佣金可拿，乙○○
    表示有，所以我才會參與解決乙○○的債務問題，所以整件
    事情均是乙○○策動主導的」等語。
  (4)被告甲○○於八十八年四月二日警詢時供稱：「八十八年三
    月三十一日．．，大約於當日下午十五至十六時在台北市○○街我及丙○○、林政忠一同搭戊○○之深藍色自小客車直
    接至頭份鎮。車開至頭份鎮○○路米堤咖啡館附近（當時我
    們自小客車停放於米堤咖啡館前面約一至二百公尺，背對米
    堤咖啡館），丙○○及林政忠一同下車，說要去收帳，並且
    告訴我說：『我（指甲○○）及戊○○先回台北』然後我及
    戊○○開車先回台北，大約往前行約二十分鐘路程，在新竹
    市○○○○道附近闖紅燈被警察攔下開罰單（開的是未帶行
    照、駕照），開完單我們一路開車回台北市，戊○○載我至
    台北市○○街下車，我告訴他要回家，戊○○便開車回去，
    實際上發生槍擊殺人案之經過我不知道」「是丙○○及林政
    忠約我一同前往（收帳）」「（問：你是如何得知欲至頭份
    鎮米堤咖啡館收帳？）答：是戊○○開車至頭份米堤咖啡館
    前由黃手指我們才知道」等語。再於同年月五日警詢時供稱
    ：「我於八十八年三月三十一日十四時到舞廳內看看，看見
    戊○○、林政忠、丙○○、乙○○等四人在舞廳辦公室內談
    事情，我走進去後又走出來，他們談完後走出辦公室，林政
    忠告訴我說要到頭份收帳，我要求林政忠給我跟去，林政忠
    答應後，由戊○○開自有的黃色自小客車到頭份」「（問：
    你在加州舞廳工作多久？薪水？）答：有半年的時間，每月
    新台幣三萬元」「（問：你到頭份後發生槍擊案中你的角色
    如何？）答：林政忠叫我保護戊○○的安全」等語。另於八
    十八年五月十日檢察官偵查訊問時供稱：彼等所乘駛之小客
    車在米堤咖啡館附近繞了一圈才在附近十字路口讓林政忠等
    人下車等語。
  (二)其他供述證據
  (1)現場目擊證人徐銘文於八十八年四月二日警詢時證稱：「當
    時我在頭份鎮○○路劉醫院前聽見三聲槍聲我就立即往槍聲
    處頭份鎮○○路米堤咖啡館看過去，看見一名穿著深色外套
    ，胸前有白色條紋及深色長褲之男子手持手槍放入腰際後從
    容往北方向走向中華路約二十餘公尺後搭上一部Ｖ８－０２
    ３號黃色計程車後座後駛離開現場往北行駛」「經我當場指
    認該錄影帶畫面上之人林政忠就是頭份鎮○○路米堤咖啡廳
    槍殺死者後搭上Ｖ８－０２３計程車逃逸之歹徒無誤，我可
    確認」「（問：你於槍殺現場看見開槍歹徒搭上Ｖ８－０２
    ３計程車時是否看見計程車上有其他人？）答：我看見計程
    車上有司機（駕駛者）及司機正後座還有一個人，因該二人
    在車內我並看不清楚其長相特徵」等語
  (2)證人即駕駛計程車於案發現場搭載被告丙○○、林政忠之李
    安朋於八十八年四月二日檢察官偵查訊問時證稱：「（八十
    七年三月三十一日）．．我開車過來，然後我錄影帶上指認
    之林政忠就過來上車坐在右前座，叫我載去中華路、仁愛路
    口，後來林政忠用手叫丙○○過來上車坐後座中間，我就開
    車，叫我載到米堤咖啡館，林政忠轉頭向丙○○說『你等我
    一下』，他下車約三分鐘後就再上車，我有聽到三聲槍響，
    但不敢確定，後來林政忠上車就坐在右方後座，載到全國電
    子店前他問我離北二高多遠，我說約十公里，然後他行動電
    話響起，他聽完叫我在十字路口停車，林政忠並向我說不要
    向他人說有載到他們二人，丙○○拿一百元給我，他們就下
    車」等語。
  (三)其他證據
  (1)偵查卷附苗栗縣警察局舉發違反道路交通安全事件通知單，
    載明被告戊○○於八十八年三月三十一日十八時四十分於苗
    栗縣中華路因違規未帶行照、駕照遭警開罰單等情。
  (2)扣案槍械經送內政部警政署刑事警察局鑑驗結果，認係德國
    HECKLER&KOCH GMBH製USP COMPACT型口徑9MM半自動手槍，
    槍號為27─001158，槍管內具陸條右旋來復線，機械性能良
    好，認具殺傷力。另子彈五顆，一顆係  G.F.L9MMLUGER四
    顆係A.C.P9MM96，均係制式口徑九MM半自動手槍子彈，認均
    具殺傷力。又該槍枝試射子彈三顆彈頭、殼經與苗栗縣警察
    局八十八年四月一日苗警驗字第十六號刑事案件證物採驗紀
    錄表送鑑謝文振被槍擊案彈頭一顆、彈殼三顆比對結果，其
    彈頭一顆來復線紋痕及彈殼三顆之彈底紋痕特徵均與試射彈
    、殼相吻合，認均係由該槍枝所擊發等情，均據有該局八十
    八年四月二十三日刑鑑字第三七八五三號函附偵查卷足憑，
    此外另有上揭計程車後座所採得之被告丙○○指紋鑑定書可
    資佐證。
  (3)本件被害人謝文振及張曉倩確因共犯林政忠之射擊而中彈死
    亡之情，業據台灣苗栗地方法院檢察署檢察官督同法醫師相
    驗屬實並制作相驗紀錄及死亡證明書在卷可按。
  (四)綜合前開證據可知：
  (1)依被告四人前揭供述內容，被告乙○○、丙○○、甲○○與
    共犯林政忠均任職於加州夜總會，且於案發前，即約定由被
    告戊○○、丙○○、甲○○及共犯林政忠至案發地點，為被
    告戊○○處理賭債糾紛；戊○○並承諾事成之後給予一定之
    佣金以為酬謝。
  (2)被告戊○○、丙○○、甲○○及林政忠確於案發當日，由被
    告戊○○駕車共同前往案發之米堤咖啡館，準備與己○○談
    判賭債清償之事，因發現咖啡館附近有許多不明年輕人，乃
    未依原計劃下車與己○○見面談判，而由被告丙○○與共犯
    林政忠依序先行下車，另二人則直接返回台北加州夜總會，
    與被告乙○○等候林政忠等人「處理賭債結果」。
  (3)共犯林政忠確實持前開槍彈，在上開咖啡館開槍射擊等情已
    見前述，被告戊○○與林政忠一夥四人既大費周章自台北加
    州夜總會一起出發，並與己○○約定見面之時間、地點，被
    告戊○○等人於到達約定現場時，因懷疑對方人手較多，臨
    時改變見面計劃，另行由林政忠、丙○○下車處理，足見被
    告戊○○、丙○○、甲○○等三人於改變計劃之際，已至少
    就林政忠持槍與被告丙○○前往處理之事，達成共識，如此
    才會有返回台北後至加州夜總會等候處理結果之舉，據此，
    被告戊○○、丙○○、甲○○等人至少於改變原先計劃之際
    ，已確知共犯林政忠攜帶前開槍彈，彼三人有與林政忠共同
    非法持有系爭槍彈之犯意聯絡應可認定。
  (4)參酌：I案發後被告戊○○、丙○○、乙○○、甲○○等人
    尚與開槍之共犯林政忠於加州夜總會見面，已據被告等四人
    一致供明在卷；II共犯林政忠於返回加州夜總會與被告等見
    面後，有拿出行凶槍彈，並告知在米堤咖啡館開槍之事，亦
    據被告乙○○供明在卷；III被告丙○○於案發後，在加州夜
    總會向被告戊○○要求佣金，戊○○表示他不會跑掉，有事
    找乙○○就可以找到他，第二天，丙○○向乙○○詢問佣金
    之事，乙○○表示，戊○○尚未拿來等情，已據被告丙○○
    前述供明在卷，核與被告乙○○前開所供相符等情，由被告
    丙○○等人於案發後，仍向被告戊○○要求處理債務之佣金
    ，戊○○承諾會依約給付，並由被告乙○○負責居間聯絡等
    情觀之，益見被告等四人明知共犯林政忠持有槍彈行為，且
    有共同犯意聯絡。
  (5)至被告乙○○何時與共犯林政忠就持有系爭槍彈，有共同之
    犯意聯絡一節，本院審酌：I被告乙○○因被告戊○○賭博
    積欠賭債一事，介紹任職於加州夜總會之林政忠出面代為出
    面解決。II共犯林政忠及被告丙○○及甲○○係於加州夜總
    會上班，從事「圍事」工作，而所謂「圍事」，依一般公知
    事實即從事紛爭之處理，武力為處理方式之一，且依證人即
    本案承辦偵查員鍾延全於原審審理時證稱：「圍事」係幫酒
    店處理一些不必要的紛爭，或是有人來酒店滋事時要出面處
    理，而所謂出面處理，即有人來酒店鬧事或是要求拿保護費
    之類的事情，圍事就會出來處理掉，有時是需要動用武力；
    己○○等人係頭份地區之詐賭集團份子並會以暴力討債等語
    。依被告戊○○前開所述，本案係伊遭己○○等人詐賭，除
    於現場賭輸現金三十萬元外，另積欠賭債一百萬元，並遭己○○等人要脅還款等情，是被告戊○○在恐懼及心有不甘之
    情形下，透過被告乙○○介紹，自加州夜總會出發，南下處
    理債務，是被告乙○○就林政忠攜帶槍彈處理債務有所認識
    ，亦在情理之中。III本件案發後，被告戊○○、丙○○、甲○○及共犯林政忠分別返回加州夜總會與被告乙○○見面，
    林政忠告知被告乙○○在現場開了三槍，被告乙○○仍繼續
    張羅被告戊○○給付佣金之事，足見被告乙○○對共犯林政
    忠攜帶槍彈前往處理賭債一節了然於胸，是被告乙○○於共
    犯林政忠持有槍彈自加州夜總會前往苗栗時，與林政忠有犯
    意之聯絡應可認定。
  (6)原審卷附台灣省政府警政廳刑事警察大隊八八年省刑大鑑字
    第二六六二號鑑驗通知書之鑑定結果固為：
    戊○○對下列問題１至３，並無不實反應：
      1.你有雇用殺手開槍嗎？（答：沒有）
      2.你有雇用林政忠開槍嗎？（答：沒有）
      3.你是拿二十萬元予林政忠轉交對方了斷債務？（答：是
        的）
    乙○○對下列問題１至３並無不實反應：
      1.此行（赴米堤咖啡館）目的是殺人？（答：不是）
      2.戊○○那天有帶二十萬元前往頭份嗎？（答：有的）
      3.本案債務你是不是可分到傭金？（答：不是）
    丙○○、甲○○對於當時你是被雇用作殺手？（答：不是
      ）並無不實反應等情
    綜合上開測謊結果，被告等四人否認雇用或被雇用攜帶槍彈
    前往米堤咖啡館開槍殺人部分，均未呈不實反應。然查：依
    上開本院認定結果，被告等四人原係計劃與共犯林政忠至米
    堤咖啡館與己○○會商賭債處理之事，殺人之事，本在被告
    等四人犯意之外，因此上開鑑定結果，不足為被告等違反槍
    砲彈藥刀械管制條例犯行之有利認定甚明。
  (7)至被告戊○○供稱：自加州夜總會出發時，有另外一車人跟
    著出發，槍彈可能來自該車云云，然查：I目擊槍擊之證人
    徐銘文於警詢及偵訊時證稱，係一人開槍並從容坐上計程車
    而車上除司機外另有一男子等語明確；II證人即搭載林政忠
    及被告丙○○之計程車司機李安朋於警詢及偵訊時亦證稱：
    本件只有被告林政忠下車及被告丙○○在車上等候等語明確
    ；III被告乙○○、丙○○及甲○○亦均供述  僅有一台車共
    四人南下等語明確。是被告戊○○辯稱尚有另外一台車云云
    ，尚乏其他佐證，不足採信。另證人即計程車司機李安朋雖
    於警偵訊歷次均證稱：共犯林政忠上車後係坐在右前座，未
    見林政忠攜帶槍枝，在林政忠下車不久，聽到類似鞭炮聲之
    槍聲後，前後約三分鐘林政忠再度上車，仍未見到林政忠身
    上攜帶有槍枝等語，然查：I林政忠確實持有槍彈，且射殺
    上開二被害人等已見前述，是其在計程車上持有槍彈應無疑
    義；II被告丙○○、共犯林政忠因偶然機會，搭乘李安朋所
    駕駛之計程車，李安朋既屬案外之人，為避免恐慌及不必要
    之困擾，彼二人就持有槍彈一節不欲李安朋知情，李安朋不
    知林政忠持有槍彈乃在事理之中；III被告丙○○、林政忠係
    與被告戊○○、甲○○共同搭乘被告戊○○所駕駛之小客車
    前往苗栗案發地點繞了一圈後，才由丙○○、林政忠搭乘李
    安朋所駕駛計程車，是顯難以李安朋未看見林政忠持有槍彈
    ，遽以推論在場其他被告不知槍彈之事，是李安朋此部分之
    證述，亦不足為被告丙○○有利認定。
四、核被告等四人所為係犯槍砲彈藥刀械管制條例第七條第四項
    、同法第十二條第四項之持有槍械及子彈罪。被告四人與被
    告林政忠間，有犯意聯絡與行為分擔，均為共同正犯。被告
    丙○○有事實欄所載論罪科刑執行情形，此有台灣高等法院
    被告全國前案紀錄表在卷可稽，其受有期徒刑執行完畢後，
    五年以內再犯本件有期徒刑以上之罪，為累犯，應依刑法第
    四十七條規定加重其刑。原審予以論罪科刑固非無見，惟原
    判決誤認被告等四人，另就被害人謝文振、張曉倩死亡部分
    應負殺人之罪責尚有未洽（詳見後述）。檢察官上訴，認應
    就被告等所犯殺人等罪加重刑度及被告等上訴意旨否認此部
    分犯罪均無理由，惟原判決既有上開可議之處即屬無可維持
    ，應予撤銷改判。查被告戊○○因賭博與他人產生糾紛，而
    以高額佣金，透過被告乙○○之引介，由共犯林政忠及被告
    丙○○、甲○○等人出面處理。雖無積極證據證明被告等人
    參與殺人部分之犯行，但被告等四人，既知悉林政忠持有槍
    彈，仍與之基於共同犯罪之意思聯絡，參與賭債之處理，依
    一般經驗法則，共犯林政忠持有槍彈處理此項糾紛過程，本
    即含有高度之危險性，事實上，其終並導致二名被害人之死
    亡，被告等四人犯罪情節非輕，爰審酌上情，被告等人犯罪
    情節之輕重程度、犯罪後均否認上情，未與被害人家屬為任
    何賠償行為等一切情狀，分別量處如主文所示之刑。扣案之
    德製口徑九ｍｍ半自動手槍乙支（槍枝編號0000000
    000含彈匣一個）、九ｍｍ製式子彈二顆（原扣案五顆，
    其中三顆業經試射，剩餘二顆），為違禁物，應依刑法第三
    十八條第一項第一款宣告沒收。
五、按保安處分適用裁判時之法律，刑法第二條第二項定有明文
    。本件被告等四人行為時，槍砲彈藥刀械管制條例第十九條
    之有關強制工作保安處分之規定，已於九十年十一月十四日
    修正廢除，依上開規定，自無該條規定之適用，併予敘明。
六、公訴意旨另以：被告乙○○、戊○○、丙○○及甲○○等四
    人與共犯林政忠共同基於以槍械射擊，即使致對方或不特定
    人死亡亦不違其本意之不確定故意之犯意聯絡，由林政忠開
    槍致被害人謝文振、張曉倩死亡，認被告等四人應成立刑法
    二百七十一條第一項之殺人罪嫌。經查：
  (一)按「共同正犯之所以應對其他共同正犯所實施之行為負其全
    部責任者，以就其行為有犯意之聯絡為限，若他犯所實施之
    行為，超越原計畫之範圍，而為其所難預見者，則僅應就其
    所知之程度，令負責任，未可概以共同正犯論」，有最高法
    院五十年台上字第一０六０號判例意旨可資參照。
  (二)案發當時僅被告林政忠獨自一人站在「米堤咖啡館」大門外
    觀望，並持槍朝門內射擊之事實，業據目擊證人徐銘文於警
    詢時證述明確（見八十八年度相字第一八三號卷第一四、一
    五頁，八十八年度偵字第一九三二號卷第十九頁背面），並
    經證人即搭載被告林政忠、丙○○前往案發地點附近之計程
    車司機李安朋於警詢及偵查中證述甚詳，其證稱：‧‧‧後
    來林政忠叫丙○○上車，並叫伊開到米堤咖啡店，林政忠轉
    頭向丙○○說「你等我一下」，他下車約三分鐘後，就再上
    車，伊有聽到三聲槍聲，‧‧‧等語（見八十八年度偵字第
    一九三二號第五八頁），核與被告戊○○、甲○○於警偵審
    中所供案發前係被告丙○○、林政忠留在「米堤咖啡館」附
    近，被告丙○○於警偵審中所供係林政忠一人下車前往「米
    堤咖啡館」，伊聽到三聲槍響，約數分鐘後林政忠回車上等
    案發情節相符合。又扣案之槍、彈為制式手槍及子彈，已見
    前述，而共犯林政忠持上開槍、彈朝「米堤咖啡館」大門離
    地一二五公分、一二七點五公分、一一六公分處向內射擊，
    致被害人謝文振、張曉倩二人中彈死亡之情，亦有苗栗縣警
    察局頭份分局槍擊案報告書、臺灣苗栗地方法院檢察署檢察
    官督同法醫師相驗後製作之相驗相驗屍體證明書、驗斷書及
    死亡證明書在卷可按。綜合上情以觀，足認被害人謝文振、
    張曉倩二人，確係遭共犯林政忠獨自一人持槍朝「米堤咖啡
    館」內射擊所造成。
  (三)依被告等人四人上開於案發之後之供詞觀之，其等對案發前
    後之情形，案發當日之經過，及發生本案之原因等情節，彼
    此所供均大致相同，並無矛盾之處；酌以證人李基隆、徐銘
    文、李安朋之證詞，被告戊○○、乙○○、丙○○所供案發
    前一日彼此僅係在商討如何解決戊○○之賭債，並決定由共
    犯林政忠帶同戊○○、丙○○前往處理，而被告甲○○則係
    在當天下午臨行前才受邀一同前往，並無積極證據證明，該
    段期間確有提及由共犯林政忠持槍殺人等情。況依常情而論
    ，被告等四人如於出發前即在台北共同謀議殺人，被告戊○○當可於出發前即交付二十萬元作為酬謝之前金，或於殺人
    事成之後再為給付，焉有可能攜帶現金二十萬元前往現場，
    並於臨時決定折返前，交付該二十萬元予林政忠處理？益徵
    此行之目的，原係欲以該二十萬元供解決與己○○間賭債之
    用，並交由共犯林政忠前往與己○○談判，而非作為對共犯
    林政忠殺人後之前金、後謝，且如於南下前已決議共同殺人
    ，竟於被告一車四人至現場時，臨時決定二人先行折返，其
    中一人在附近等待，而僅由共犯林政忠一人出面殺人，此種
    分工合作之方式，實與常情有違。
  (四)被告戊○○指出「米堤咖啡館」所在位置後離去，共犯林政
    忠則換乘計程車前往，並持槍在「米堤咖啡館」外，隔著門
    窗朝店內擊發三槍，致店內顧客張曉倩蔡、己○○之友人謝
    文振二人死亡等情，已如前述，並據證人曾美妹、姚麗華、
    姚武承、徐銘文、李國賢、劉瓊如於警詢時證述甚詳（見八
    十八年度相字第一八三號相驗卷第二頁至第十頁、第十二、
    十六頁），且有相驗屍體證明書、驗斷書、相驗報告書等附
    卷可稽，而其時己○○甫離店外出購買檳榔，亦據己○○於
    警詢時證述明確（見八十八年度偵字一九三二號偵查卷第四
    九頁）。查「米堤咖啡館」之窗戶為固定式之透明玻璃，但
    另裝以窗簾，大門則是活動式，並裝上暗色玻璃，二者均不
    易看清店內景像，案發時為營業時間，大門可隨時開啟，但
    被告林政忠卻未打開大門，逕自在大門外對著大門射擊，二
    槍擊透大門玻璃，一槍則射在大門木框上，此有卷附現場照
    片七張可憑（見八十八年度偵字一九三二號偵查卷第二四四
    至二四七頁）；酌以被告林政忠所乘計程車停放處，距離現
    場約二十公尺，其來回並持槍射擊三槍，時間僅約三分鐘左
    右，已據被告丙○○、證人李安朋分別供證明確，顯見被告
    林政忠係在匆促之間未能看清店內己○○是否在場之情況下
    ，由門外朝著店內大門射擊，其中一發竟對著木製門框射擊
    ，其行徑與一般共謀殺人之情形大有不同。蓋其若有共謀殺
    人之故意，在此近距離之下射擊，大可開啟活動門，直接對
    店內鎖定之目標射擊，當可輕易達到目的，又何以棄而不為
    ？竟對暗色之玻璃門及木門框射擊，其固可能有殺人之不確
    定故意，然亦可能僅有傷害之犯意，或僅有恐嚇警告之意思
    ，以迫使己○○不敢再索討本件賭債。足認被告丙○○、甲○○案發當天並非受僱作為殺手前往頭份鎮，而被告乙○○
    委請林政忠處理賭債，並未指示以持槍殺人之方式行之；被
    告戊○○雖有交付二十萬元予林政忠係作為了斷與己○○間
    債務之用，但並非僱用林政忠殺人；共犯林政忠持槍殺人，
    應係其個人臨時起意所為，均為其他被告所不知，前開被告
    四人之測謊鑑定結果，亦足為佐證。
  (五)按為訴訟上證明之資料，須通常一般之人均不致於有所懷疑
    ，而得確信其為真實之程度者，始得據為有罪之認定。倘其
    證明尚未達於此一程度，而有合理性懷疑存在時，即不得遽
    認被告犯罪。又，刑事訴訟之被告依法並無自證無罪之義務
    ，若控罪所憑之積極證據，在生活經驗上尚不足以排除其他
    有利被告之合理推斷，致不足以證明犯罪事實時，仍不能因
    被告否認犯罪之辯解不成立，資為無視積極證據不足之理由
    ，通觀最高法院七十六年度台上字第四九八六號、三十年上
    字第四八二號、三十年上字第一八三一號等判例所持一貫見
    解，不難明瞭。綜上所述，本件公訴人所憑之證據，就殺人
    部分，無論直接或間接證據，均尚未達於一般之人均可得確
    信，而無合理之懷疑存在之程度，本院亦查無其他確切証據
    ，足以証明被告等確應負此部分罪責，惟公訴人就此部分與
    前開有罪部分，依牽連犯裁判上一罪起訴，不另為無罪之諭
    知。
七、據上論斷，應依刑事訴訟法第三百六十九條第一項前段、第
    三百六十四條、第二百九十九條第一項前段，槍砲彈藥刀械
    管制條例第七條第四項、第十二條第四項，刑法第二條第二
    項、第十一條前段、第二十八條、第五十五條、第三十八條
    第一項第二款、第四十七條，判決如主文。
本案經檢察官丁○○到庭執行職務。
中    華    民    國    95    年    6    月    28     日
            刑事第四庭  審判長法  官  洪  耀  宗
                              法  官  江  德  千
                              法  官  劉  登  俊
上列正本證明與原本無異。
如不服本判決應於收受送達後十日內向本院提出上訴書狀，其未
敘述上訴之理由者並得於提起上訴後十日內向本院補提理由書（
均須按他造當事人之人數附繕本）。
                              書記官  粘  銘  環
中    華    民    國    95    年  6    月    29       日
                                                      Ａ


司法院資訊處製作；財團法人民間司法改革基金會備份。
